【裁判字號】    98,簡上,782
【裁判日期】    981125
【裁判案由】    家暴傷害
【裁判全文】
臺灣桃園地方法院刑事判決             98年度簡上字第782號
上  訴  人
即  被  告  丙○○
上列上訴人即被告因家暴傷害案件，不服本院中華民國98年5 月
20日98年度桃簡字第798 號第一審簡易判決（聲請簡易判決處刑
案號：98年度偵字第655 號），提起上訴，本院管轄之第二審合
議庭認不得以簡易判決處刑，改適用通常程序審理，自為第一審
判決如下：
    主  文
原判決關於丙○○部分撤銷。
前開撤銷部分丙○○無罪。
    理  由
一、本件聲請簡易判決處刑意旨略以：被告丙○○與告訴人丁○○係二親等旁系姻親關係，為家庭暴力防治法第3 條第4 款
    之家庭成員關係，於民國97年12月1 日早上7 時許，在桃園
    縣大溪鎮○○路○ 段316 號被告住處前因細故發生爭執，告
    訴人丁○○竟基於傷害人身體之犯意，出手毆打、用腳踢及
    以土塊丟擲丙○○，致丙○○受有頭部外傷（前額、左眼瘀
    傷）、背部、肩部及左小腿挫傷與左腰挫傷瘀青等傷害，被
    告丙○○亦不甘示弱，基於傷害人身體之犯意，以石頭丟擲
    丁○○之腳，致丁○○受有右足第一趾近端趾骨骨折及右大
    拇指挫傷等傷害，因認被告涉犯刑法第277 條第1 項傷害罪
    嫌。
二、按犯罪事實應依證據認定之，無證據不得認定犯罪事實；又
    不能證明被告犯罪或其行為不罰者，應諭知無罪之判決，刑
    事訴訟法第154 條第2 項、第301 條第1 項分別定有明文。
    次按刑事訴訟法第161 條已於民國91年2 月8 日修正公布，
    其第1 項規定：檢察官就被告犯罪事實，應負舉證責任，並
    指出證明之方法。因此，檢察官對於起訴之犯罪事實，應負
    提出證據及說服之實質舉證責任。倘其所提出之證據，不足
    為被告有罪之積極證明，或其指出證明之方法，無從說服法
    院以形成被告有罪之心證，基於無罪推定之原則，自應為被
    告無罪判決之諭知（最高法院92年台上字第128 號判例意旨
    參照）。
三、公訴人認被告丙○○涉有家暴傷害之犯行，無非係以證人即
    告訴人丁○○之指訴、證人戊○○之證述、診斷證明書1 紙
    等為其論據。訊據被告堅詞否認有何傷害行為，辯稱：伊當
    時係被告訴人打倒在地上，並未還手等語置辯。經查：被告
    究竟是否有以石頭丟擲告訴人一節，據證人即現場目擊者乙○○迭於偵訊及本院審理中結證：當時伊目睹被告與告訴人
    在爭吵，就在被告轉身要扶住其所騎乘之機車時，告訴人就
    徒手以拳頭敲被告戴著安全帽的後腦勺，被告轉身質問告訴
    人：在打什麼等語，告訴人馬上又一拳打到被告臉部正面，
    此時被告便往後仰倒，安全帽護目鏡掉下來遮住臉，告訴人
    又用腳踢被告，被告只好一手手撐在地上往後方爬行，一手
    作勢阻擋，告訴人又從地上撿拾起某物往被告身上丟擲，告
    訴人又要彎腰撿拾東西時，被告媳婦甲○○從檳榔攤出來並
    大聲呼喊，然後開始有民眾圍觀，被告與告訴人都停止動作
    ，只有互相叫囂，伊便騎乘機車離去，伊並未目擊被告撿拾
    石頭丟擲告訴人等語綦詳（參見偵卷第33頁、本院審理卷第
    32頁反面），證人乙○○僅係恰巧路過案發現場，與被告及
    告訴人均無親誼關係，且對於案發過程及細節均能詳細陳述
    ，其證詞之可信性極高，應得採憑，是在證人乙○○之目擊
    時程中，被告並未以石塊丟擲告訴人無訛，被告是否有出手
    傷害告訴人已非無疑；此外，考諸告訴人之傷勢，告訴人係
    受有右足第一趾近端趾骨骨折之傷勢，衡情告訴人右足並未
    有任何淤青、挫傷或其他開放性傷口之傷害，實與遭石頭丟
    傷之常情不符，再告訴人另又受有右手大拇指挫之傷勢，然
    依據公訴人起訴意旨指稱告訴人係遭被告撿拾石頭丟擲腳部
    而受傷，則被告既未攻擊告訴人手部，告訴人手部挫傷當非
    被告所致，因此告訴人所受之上開傷勢，尚非不能排除係告
    訴人自己出手毆打被告及以腳踢被告所致。末查，被告與告
    訴人停止動作之際，周邊已有許多群眾圍觀，因此被告是否
    在眾多群眾圍觀、勸架當下，尚得撿拾石塊丟擲告訴人，亦
    令人起疑，是告訴人之傷勢是否為被告所致一節，難使本院
    形成有罪之確實心證，自不得逕為不利被告之認定。本案雖
    另有證人即被告媳婦甲○○及證人即告訴人兒子戊○○到庭
    作證，惟上開2 證人分別為被告及告訴人至親，維護各自親
    屬之可能性極高，又互核證人乙○○及上開2 證人之證詞，
    上開2 證人無論就案發歷程、時點均與證人乙○○證述出入
    甚大，證人甲○○及戊○○之證述實難憑信。
四、綜上所述，本案依公訴人所提事證，尚不足使所指被告之傷
    害犯罪事實達於無所懷疑，而得確信為真實之程度。本案復
    查無其他積極證據足資證明被告確有傷害之犯行，核屬不能
    證明被告犯罪，應為被告無罪之諭知。被告上訴意旨指摘原
    審判決不當，為有理由，此部分應由本院撤銷，諭知被告無
    罪之判決，以昭審慎。
五、末按第一審法院依被告在偵查中之自白或其他現存證據，已
    足以認定犯罪者，得因檢察官之聲請，不經通常審判程序，
    逕以簡易判決處刑；檢察官聲請以簡易判決處刑之案件，經
    法院認為有刑事訴訟法第451 條之1 第4 項但書第3 款所列
    情形者，應適用通常程序審判之，刑事訴訟法第449 條第1
    項、第452 條分別定有明文。本件原審未查被告應諭知無罪
    之判決，致未適用通常程序審理，所踐行簡易處刑程序違背
    法令，為保障當事人之審級利益，本院合議庭改依通常程序
    審判，自為第一審判決。
據上論斷，應依刑事訴訟法第452 條、第455 條之1 第1 項、第
3 項、第369 條第1 項前段、第364 條、第301 條第1 項，判決
如主文。
本案經檢察官黃俊華到庭執行職務。
中    華    民    國    98    年    11    月    25    日
                  刑事第五庭審判長法  官  潘政宏
                                  法  官  劉淑玲
                                  法  官  江春瑩
以上正本證明與原本無異。
不得上訴。
                                  書記官  羅婉榕
中    華    民    國    98    年    11    月    25    日


司法院資訊處製作；財團法人民間司法改革基金會備份。
